臺灣彰化地方法院刑事判決　　　　　　　94年度訴字第1977號
公　訴　人　臺灣彰化地方法院檢察署檢察官
被　　　告　丙○○
上列被告因傷害案件，經檢察官提起公訴（94年度偵字第7918
號），本院合議庭裁定由受命法官獨任進行簡式審判程序，茲判
決如下：
    主  文
丙○○共同傷害人之身體，處有期徒刑陸月，如易科罰金，以
佰元折算壹日。
    事  實
一、丙○○與江永達前於民國93年4 月23或同月24日間，因江永
    達懷疑丙○○向江永達之叔郭錦煌告密，致使江永達遭其叔
    郭錦煌責罵而心生不悅，並持木棒至丙○○位於彰化縣鹿港
    鎮○○○街6 弄15號1 樓居處，敲碎該處門窗玻璃，嗣丙○○與真實姓名、年籍均不詳之友人綽號「阿華」成年男子及
    另真實姓名、年籍均不詳之成年男子2 名，於93年4 月27日
    下午4 時30分，共同前往江永達所經營位於彰化縣鹿港鎮○○路○ 段88巷前之檳榔攤處，欲尋找江永達理論上揭敲碎門
    窗玻璃之事，雙方進而發生口角爭執，丙○○與真實姓名、
    年籍均不詳之綽號「阿華」成年男子及另真實姓名、年籍均
    不詳之成年男子2 名，竟共同基於傷害他人身體之犯意聯絡
    ，由真實姓名、年籍均不詳之綽號「阿華」成年男子及另真
    實姓名、年籍均不詳之成年男子2 名，分別持地上拾得之磚
    塊或徒手毆打江永達之頭部、臉部，丙○○則在旁觀看，致
    使江永達受有前額頭撕裂傷0.5 公分乘以0.2 公分乘以0.2
    公分、1.5 公分乘以0. 2公分乘以0.2 公分、2.5 公分乘以
    0.3 公分乘以0.3 公分、前額頭挫傷4 公分乘以4 公分；右
    臉頰挫擦傷5 公分乘以6 公分、3 公分乘以0.2 公分、3 公
    分乘以0.2 公分等傷害。嗣經警方因江永達於94年5 月22日
    晚上8 時10分，另因脾臟破裂、出血性休克、腹腔出血、肝
    硬化送醫不治，而循線查獲上情。
二、案經甲○○、乙○○分別訴由臺灣彰化地方法院檢察署檢察
    官偵查起訴。
    理  由
一、程序部分：
  (一)按被害人已死亡者，得由其配偶、直系血親、三親等內之旁
    系血親、二親等內之姻親或家長、家屬告訴。但告訴乃論之
    罪，不得與被害人明示之意思相反。刑事訴訟法第233 條第
    2 項定有明文。又告訴權依取得原因之不同，可分被害告訴
    權與犯罪告訴權。前者係因犯罪受有損害而取得告訴權，故
    其告訴權之有無，以犯罪時之身分為準，刑事訴訟法第232
    條屬之，後者係因犯罪，而取得告訴權，故其告訴權之有無
    ，以告訴時之身分為準，刑事訴訟法第233 條屬之。又按告
    訴乃論之罪，告訴人之告訴，祇須指明所告訴之犯罪事實及
    表示希望訴追之意思，即為已足。其所訴之罪名是否正確或
    無遺漏，在所不問（最高法院73年臺上字第5222號判例要旨
    參照）。經查，被害人江永達於94年5 月22日死亡時，告訴
    人甲○○、乙○○分別為被害人江永達之父及配偶等情，此
    有臺灣彰化地方法院檢察署93甲字第371 號相驗屍體證明書
    、個人除戶資料查詢結果、全戶戶籍資料查詢結果各1 紙（
    參見臺灣彰化地方法院檢察署93年度相字第371 號卷宗第47
    頁；本院卷宗）附卷可參。而刑法第277 條第1 項之傷害罪
    依刑法第287 條係告訴乃論罪，告訴人甲○○、乙○○於93
    年5 月22日在警詢中固未曾明示「告訴」二字，然「告訴」
    係法律名詞，不能期望所有告訴乃論之被害人均使用此一法
    律名詞來表示追訴之意，僅因未使用「告訴」一詞，或因承
    辦警員疏未訊問載明是否提出告訴，即認被害人無追訴之意
    ，因而放棄國家對罪犯之追訴處罰權，實與社會正義及人民
    對法治之期許有違，況刑事訴訟法第233 條規定，係指被害
    人已死亡者，得由其配偶、直系血親就被害事實得請求偵查
    機關訴追之意，並未規定被害人必項明示使用「告訴」此一
    名詞，且被害人主觀上亦可能認加害人所犯係非告訴乃論之
    案件，是在陳述受害事實時未使用「告訴」二字，自不能因
    司法機關事後認定應屬告訴乃論罪，即認告訴人甲○○、乙○○原未提出告訴。況告訴人甲○○、乙○○分別於本院審
    理中陳稱，其於警詢中所述之「希望打死者之人能出面負責
    」、「希望警方依法處理」等語，係希望訴追之意思，而被
    害人江永達於死亡前，亦無明示之表示不願提出告訴，是本
    院認自上揭告訴人於警詢陳述意旨，可認為有追訴之意，應
    認係合法告訴，先予敘明。
  (二)本案被告丙○○所犯係死刑、無期徒刑、最輕本刑為3 年以
    上有期徒刑以外之罪，其於準備程序就前揭被訴事實為有罪
    之陳述，經受命法官告知簡式審判程序之旨，並聽取其與公
    訴人之意見後，本院認無不得或不宜改依簡式審判程序進行
    之處，爰依刑事訴訟法第273 條之1 第1 項、第284 條之1
    ，裁定本案由受命法官獨任進行簡式審判程序，合先敘明。
二、訊據被告對於上揭犯罪事實，於本院審理中（參見本院94年
    11月24日審判筆錄）坦承不諱，核與證人吳秋錦、蔡麗花於
    警詢中之陳述及證人吳秋錦、郭錦煌於偵訊中具結證述之情
    節（參見臺灣彰化地方法院檢察署93年度相字第371 號卷宗
    第4 、5 頁、第20頁、第30頁、第85、86頁）大致相符，且
    有現場位置簡圖、道周醫院93年5 月22日診斷證明書、秀傳
    紀念醫院法醫參考病歷摘要各1 紙、現場照片4 張、彰化地
    方法院檢察署驗斷書、勘驗筆錄、臺灣彰化地方法院檢察署
    93甲字第371 號相驗屍體證明書各1 紙、中山醫學大學附設
    醫院病理科解剖鑑定報告書1 份、彰化縣警察局鹿港分局93
    年6 月5 日鹿警刑字第0930003108號函檢附之解剖相片1 份
    （參見臺灣彰化地方法院檢察署93年度相字第371 號卷宗第
    11頁至第15頁、第42頁至第47頁、第52頁至第55頁、第66頁
    至第72頁）、道周醫院94年11月17日道人醫字第094111701
    號函檢附之江永達就醫病歷、護理記錄及病歷摘要各1 份（
    參見本院卷宗）附卷可參，核屬相符，被告上揭自白核與前
    揭事證相符，應可採信。
三、另被害人江永達肝臟明顯肝硬化（血液凝固機能易受損），
    一般易導致脾臟腫大，受外力易破裂，形成大量出血，其死
    因為脾臟破裂及腹腔出血、出血性休克等情，業經臺灣彰化
    地方法院檢察署檢察官會同法醫師相驗及解剖，並委託中山
    醫學大學附設醫院鑑定結果屬實，此有彰化地方法院檢察署
    驗斷書、勘驗筆錄、臺灣彰化地方法院檢察署93甲字第371
    號相驗屍體證明書各1 紙、中山醫學大學附設醫院病理科解
    剖鑑定報告書1 份、彰化縣警察局鹿港分局93年6 月5 日鹿
    警刑字第0930003108號函檢附之解剖相片1 份（參見臺灣彰
    化地方法院檢察署93年度相字第371 號卷宗）附卷可參。雖
    證人吳秋錦於偵訊中結證證稱：其於93年4 月27日目擊被告
    帶人毆打死者江永達，其中1 名男子以腳踢死者江永達之左
    側胸腹肋骨處1 次，其將死者江永達送醫照X 光片顯示死者
    江永達左側胸腹肋骨處有黑影，93年4 月27日至同年5 月22
    日期間，死者江永達與其同住，並曾多次表示左側胸腹肋骨
    處感覺很痛（臺灣彰化地方法院檢察署93年度相字第371 號
    卷宗第21頁反面、第22頁、第92頁）等語；惟證人即相驗法
    醫師蔡崇弘於偵訊中結證證述：經調取死者江永達之病歷資
    料，死者江永達傷處主要在頭部，並無脾臟破裂、腹膜炎之
    徵狀，難以認定與毆打有關，若人體脾臟破裂即會引發強烈
    疼痛及出血，必須立即送醫急診，不會拖延長達25日方才死
    亡（參見臺灣彰化地方法院檢察署94年度偵字第7918號偵查
    卷宗第6 頁）等語。又被害人江永達於93年4 月27日就診時
    ，係因遭人以磚塊打傷致右前額有裂傷、右臉擦傷，且向醫
    師主述頭暈，意識清楚，經照頭部X 光並無骨折且經理學檢
    查亦無異常神經反應，亦無主述腹部疼痛之症狀，被害人江
    永達於93年4 月28日回院就診換藥時曾抱怨左胸疼痛，經照
    射胸部X 光後，亦無異常現象，此後每天回診換藥至93年5
    月3 日傷口逐漸癒合，並無其他身體上抱怨等情，此有道周
    醫院94年11月17日道人醫字第094111701 號函檢附之江永達
    就醫病歷、護理記錄及病歷摘要各1 份（參見本院卷宗）附
    卷可參。爰審酌證人蔡崇弘上揭證述，核與道周醫院94年11
    月17日道周醫院病歷摘要記載內容相符，應堪採信，是被告
    於93年4 月27日或同月28日並無危急之腹痛症狀之事實，應
    可認定。至證人吳秋錦上揭證述，其案發後將死者江永達送
    醫照X 光片顯示死者江永達左側胸腹肋骨處有黑影，93年4
    月27日至同年5 月22日期間，死者江永達與其同住，並曾多
    次表示左側胸腹肋骨處感覺很痛等語，與前揭事證不符，不
    足採信。另參酌卷附中山醫學大學附設醫院病理科解剖鑑定
    報告書所載，若死者江永達於93年4 月27日遭毆打造成脾臟
    破裂會造成失血或腹膜炎症狀，會有明顯危急之腹痛症狀等
    語（參見臺灣彰化地方法院檢察署93年度相字第371 號卷宗
    第55頁）及案發時間與死亡時間相隔達25日之久，綜合觀之
    ，被告雖於上揭時、地有毆打被害人江永達致受傷，然並未
    造成被害人江永達脾臟破裂，否則被害人江永達於案發當日
    或隔日，不可能無明顯危急之腹痛徵候，且被害人江永達肝
    臟明顯肝硬化，易導致脾臟腫大，受外力易破裂，形成大量
    出血等情，已如前述，是被害人江永達之脾臟破裂致腹腔大
    量出血，應係其死亡日期附近之碰撞所造成，應可認定，另
    中山醫學大學附設醫院鑑定報告結果亦同此一結論。從而，
    被害人江永達之死亡原因，應與被告之上揭傷害犯行間，不
    具相當之因果關係，應堪認定。本案被告上揭傷害犯行，事
    證明確，其犯行洵堪認定。
四、核被告所為，係犯刑法第277 條第1 項之傷害罪。又被告與
    前揭真實姓名、年籍均不詳之他人等間，就上揭傷害犯行，
    互有犯意聯絡及行為分擔，均為共同正犯。爰審酌被告遇有
    爭執，不思循正常溝通方式解決，竟以肢體衝突，且造成被
    害人江永達受有上揭頭、臉等處傷害非輕，本不宜寬恕，惟
    念其平日素行尚稱良好，於本院審理時並有悔意等一切情狀
    ，量處如主文所示之刑，並諭知易科罰金之折算標準，以示
    懲儆。
據上論斷，應依刑事訴訟法第273 條之1 第1 項、第299 條第1
項前段，刑法第28條、第277 條第1 項、第41條第1 項前段，罰
金罰鍰提高標準條例第1 條前段、第2 條，判決如主文。
本案經檢察官姚玎霖到庭執行職務。
中　　華　　民　　國　　94　　年　　11　　月　　30　　日
                  刑事第一庭    法　官  唐中興
以上正本證明與原本無異。
如不服本判決，應於判決送達後10日內向本院提出上訴狀 (須附
繕本 )。
告訴人或被害人對於判決如有不服具備理由請求檢察官上訴者，
其上訴期間之計算係以檢察官收受判決正本之日期為準。
中　　華　　民　　國　　94　　年　　11　　月　　30　　日
                                書記官  施惠卿
附錄本判決論罪之法條全文
中華民國刑法第277條
傷害人之身體或健康者，處 3 年以下有期徒刑、拘役或 1 千元
以下罰金。
犯前項之罪因而致人於死者，處無期徒刑或 7 年以上有期徒刑；
致重傷者，處3 年以上10年以下有期徒刑。
